【裁判字號】    89,訴,187
【裁判日期】    890609
【裁判案由】    偽造文書等
【裁判全文】
臺灣高雄地方法院刑事判決                      八十九年度訴字第一八七號
    公  訴  人  臺灣高雄地方法院檢察署檢察官
    被      告  甲○○
右列被告因偽造文書案件，經檢察官提起公訴（八十八年度偵字第二五二０一號、八
十八年度偵字第二二八六六號），本院判決如左：
    主  文
甲○○行使偽造私文書，足以生損害於他人，處有期徒刑陸月。
    事  實
一、甲○○於民國八十六年四月間召集每會新臺幣（下同）二萬元之民間互助會（該
    合會總計二十四會，期間由八十六年四月五日至八十八年四月五日，每月一會，
    每月五日晚上八時在高雄市○○區○○街一二五號競標）。上開互助會進行期間
    ，甲○○意圖為自己不法之所有，於某會競標時，未據乙○○同意而在空白紙上
    書寫利息金額及乙○○署名參與競標後得標，並向各陷於錯誤之會腳收取會款。
    嗣至八十八年四月五日該互助會尾會屆至，尾會會員丙○○所收尾會金額不足，
    心生懷疑而查訪其他會員後，得知會員乙○○亦屬活會始知上情。
二、案經丙○○提出告訴後由臺灣高雄地方法院檢察署檢察官偵查起訴。
    理  由
一、被告甲○○固然承認前開互助會尾會後，仍未給付足額會款給丙○○、乙○○之
    事實，惟否認右開犯行，辯稱：我有跟乙○○借會得標，所以乙○○在該會係為
    死會無訛，我沒有冒標云云。惟查被告右揭犯罪事實，已據告訴人丙○○及證人
    乙○○供證綦詳，復有跟會單在卷可稽，被告罪證明確，犯行洵可認定。
二、按民間互助會競標時，習慣上競標會員袛以空白紙張上書寫金額、姓名以為競標
    之意思表示，所以該紙書寫金額、姓名之標單用以表示一定利息競標之意思表示
    之證明，依刑法第二百二十條第一項規定，以同法第二百十條之私文書論。被告
    甲○○於前揭互助會，以空白紙上偽造前揭被害人之姓名，並記載利息數字為競
    標意思而參與競標而得標，並使各會腳陷於錯誤而交付會款，核其所為，係犯刑
    法第二百十六條行使同法第二百十條之偽造私文書罪及刑法第三百三十九條第一
    項之詐欺取財罪。被告偽造上開被害人署名之部分行為被偽造私文書行為所吸收
    ，而其偽造私文書之行為則為行使偽造私文書之高度行為吸收，即前揭被吸收之
    行為均不另論罪。被告行使偽造私文書行為與詐欺取財行為間，有方法、結果牽
    連關係，應從一重以行使偽造私文書罪論處。審酌被告甲○○犯罪之動機、目的
    、行為使被害人受害程度及犯後態度等一切情狀，爰量處如主文所示之刑。
    至於偽造之標單因前揭互助會業已結會，且各會競標時並無留存標單之紀錄，該
    偽造標單足可認已無從查扣，爰不為沒收之諭知，並予明。
據上論斷，應依刑事訴訟法第二百九十九條第一項前段，刑法第二百十六條、第二百
二十條第一項、第二百十條、第三百三十九條第一項、第五十五條，罰金罰鍰提高標
準條例第一條前段條，判決如主文。
本案經檢察官吳茂松到庭執行職務。
中        華        民        國    八十九    年    六    月    九      日
                                臺灣高雄地方法院刑事第三庭
                                      法  官  周  志  賢
右為正本，係照原本作成，證明與原本無異。
如不服本判決，應於送達後十日內，向本院提出上訴狀。
                                       書記官  黃  順  命
中        華        民        國    八十九    年    六    月    九      日
附錄本判決論罪之法條：
刑法第二百十七條第一項：
 偽造印章、印文或署押，足以生損害於公眾或他人者，處三年以下有期徒刑。


司法院資訊處製作；財團法人民間司法改革基金會備份。
